【裁判字號】    94,上訴,2688
【裁判日期】    950601
【裁判案由】    搶奪等
【裁判全文】
臺灣高等法院臺中分院刑事判決        94年度上訴字第2688號
上  訴  人  臺灣臺中地方法院檢察署檢察官
上  訴  人
即  被  告  丁○○
上  訴  人
即  被  告  巳○○
                    (現於臺灣臺中監獄執行中)
被      告  庚○○
上列上訴人等因被告等搶奪等案件，不服臺灣臺中地方法院94年
度訴字第2056號中華民國94年10月28日第一審判決（起訴案號：
臺灣臺中地方法院檢察署94年度偵字第9133號），提起上訴，本
院判決如下：
    主  文
原判決撤銷。
庚○○共同連續意圖為自己不法之所有，而搶奪他人之動產，累
犯，處有期徒刑貳年拾月。扣案之扳手壹支沒收。
丁○○共同連續意圖為自己不法之所有，而搶奪他人之動產，處
有期徒刑貳年。扣案之扳手壹支沒收。
巳○○共同連續意圖為自己不法之所有，而搶奪他人之動產，處
有期徒刑壹年陸月。扣案之扳手壹支沒收。
    事  實
一、庚○○前於民國（下同）88年間，因竊盜案件，經臺灣臺中
    地方法院以88年度易字第2811號判處有期徒刑1年，緩刑4年
    確定，又因竊盜案件，經臺灣臺中地方法院以88年度易字第
    3933號判處有期徒刑10月，經本院以89年度上易字第1380號
    上訴駁回確定，並撤銷上開緩刑之宣告。又於90年間，因施
    用第1、2級毒品案件，經臺灣臺中地方法院以90年度訴字第
    887號各判處有期徒刑10月、6月，並定應執行刑為有期徒刑
    1年2月確定，上開案件接續執行，於93年3月16日經縮短刑
    期假釋出獄，於93年9月15日保護管束期滿，未經撤銷假釋
    視為執行完畢。詎庚○○又基於意圖為自己不法之所有之概
    括犯意，或單獨或分別與丁○○、巳○○其中1人共同基於
    意圖為自己不法所有之概括犯意聯絡，而連續為下列行為：
  (一)庚○○於94年5月5日中午12時左右（起訴書誤認為94年4月
    28 日上午8時左右），在臺中市○○路不詳地點（起訴書誤
    認為臺中市○區○○○街水溝旁），見吳惠芬所有、平日由
    辰○○管領使用之車牌號碼EU-1427號自用小客車（該自用
    小客車係辰○○先前於94年4月28日8時左右，在臺中市○區
    ○○○街水溝旁遭不詳之人竊取後，復由該不詳之人管領使
    用中）車門未上鎖且鑰匙插於車上引擎發動處，以徒手發動
    該自用小客車而竊取之，得手後旋即駛離現場，以作為搶奪
    犯行之工具使用。
  (二)庚○○與巳○○於94年5月5日15時40分左右，在臺中市○區
    ○○街45號前，由庚○○駕駛前揭竊得之車牌號碼EU-1427
    號自用小客車，前座搭載巳○○，趁壬○○在路上行走不備
    之際，由巳○○將手伸出車窗外搶奪壬○○所有、提於手上
    之手提包1個【內有現金新臺幣（下同）4千元、行動電話1
    支（VK廠牌、型號900、門號為0000000000號）、信用卡、
    金融卡各4張及健保卡、身分證、駕駛執照各1張、鑰匙2支
    。】，得手後，現金4千元由庚○○、巳○○均分後已各花
    用費盡，前開行動電話1支則分歸庚○○取得使用，前開信
    用卡、金融卡及健保卡、身分證、駕駛執照等證件則連同前
    開手提包予以丟棄於不詳地點。
  (三)庚○○與丁○○於94年5月15日12時5分左右，在臺中市○區
    ○○○街7-5號地下室，持庚○○所有客觀上足供兇器使用
    對人之身體、生命、安全構成威脅之扳手1支（長約14公分
    、最大寬度約3公分、鐵製材質之開口扳手），共同竊取丙○○所有（登記車主為林劉鴻嬌）車牌號碼B7-9868號自用
    小客車之車牌2面，得手後將之懸掛於庚○○之不知情父親
    洪朝東所有車牌號碼6L-5218號之自用小客車上，以作為後
    述搶奪犯行之掩人耳目工具使用，俾利逃避警方追緝。
  (四)庚○○與丁○○旋即於94年5月15日14時左右，在臺中市○
    區○○街125號前，由庚○○駕駛懸掛車牌號碼為B7-9868號
    之前揭庚○○父親所有之自用小客車，前座搭載丁○○，趁
    甲○○在路上行走不備之際，由丁○○將手伸出車窗外搶奪
    甲○○所有、提於手上之手提包1個（內有現金3萬元、行動
    電話2支、證件及金融卡等物），得手後，現金3萬元由庚○○、丁○○均分後已各花用費盡，前開行動電話2支及證件
    、金融卡等物則連同前開手提包予以丟棄。
  (五)庚○○與丁○○於94年5月15日16時20分左右，在臺中市○
    區○○街142號前，由庚○○駕駛懸掛車牌號碼為B7-9868號
    之前揭庚○○父親所有之自用小客車，前座搭載丁○○，趁
    丑○○在路上行走不備之際，由丁○○將手伸出車窗外著手
    搶奪丑○○所有、夾於腋下之中型皮包1個，惟因丑○○警
    覺並拉緊前開皮包而未得手。
  (六)庚○○於94年5月18日13時左右（起訴書誤認為94年5月17日
    13時左右），在臺中市○區○○路與合作街口南門路綠園道
    （起訴書誤認為自由路），持上開扳手竊取卯○○所有之自
    用小客車上之車牌號碼（X9-1729號）前後車牌各1面，得手
    後將之懸掛於庚○○父親所有之前揭自用小客車上，以作為
    後述搶奪犯行之掩人耳目工具使用，俾利逃避警方追緝。
  (七)庚○○與丁○○於94年5月18日17時54分左右，在臺中市○
    區○○路即臺灣高等法院臺中分院後門口處，由庚○○駕駛
    懸掛上開X9-1729號車牌2面之前開庚○○父親所有之自用小
    客車，前座搭載丁○○，趁戊○○在路上行走不備之際，由
    丁○○將手伸出車窗外搶奪戊○○所有、斜背於肩上之背包
    1個（內有現金9萬餘元、行動電話1支、信用卡4張、金融卡
    3張、身分證、職員證、駕駛執照各1張、行車執照、健保卡
    各2張、印章5枚、行動電話電池3顆、鑰匙1串、電話簿1本
    、粉水晶1顆等物），得手後，現金9萬元由庚○○、丁○○
    均分後已各花用費盡，前開行動電話1支、信用卡、金融卡
    及身分證、行車執照、駕駛執照、職員證等物則連同前開背
    包予以丟棄於臺中市○○路○段71巷77弄口。
  (八)庚○○與丁○○於94年5月20日12時左右，在臺中市○○○
    路與福田三街口，持上開扳手共同竊取許雅貴所有（登記車
    主許智欣）之車牌號碼JF-9378號之自用小客車之車牌2面（
    已發還），得手後將之懸掛於庚○○父親所有之前揭自用小
    客車上，以作為後述搶奪犯行之掩人耳目工具使用，俾利逃
    避警方追緝。
  (九)庚○○與丁○○旋即於94年5月20日12時40分左右，在臺中
    市○區○○街15號前，由庚○○駕駛懸掛車牌號碼為JF-937
    8號之前揭庚○○父親所有之自用小客車，前座搭載丁○○
    ，趁子○○站在路旁不備之際，由丁○○將手伸出車窗外搶
    奪子○○所有、拿在手上之霹靂包1個【內有行動電話1支（
    NOKIA廠牌、型號3315、門號為0000000000號）、彰化銀行
    存摺1本及放大鏡1個等物】，得手後，因內無可變賣之物品
    ，乃予以丟棄於不詳地點。
  (十)庚○○與丁○○復於94年5月20日13時10分左右，在臺中市
    ○區○○路與府後街口之林森停車場處，由庚○○駕駛懸掛
    車牌號碼為JF-9378號之前揭庚○○父親所有之自用小客車
    ，前座搭載丁○○，趁寅○○在路上行走不備之際，由丁○○將手伸出車窗外搶奪寅○○所有、提於手上之手提包1 個
    （內有現金11萬5千元、行動電話2支、鑽石戒指1只、項鍊1
    條、信用卡2張、金融卡2張、支票11張及身分證、駕駛執照
    、行車執照、健保卡各1張、張鈞閩之身分證、駕駛執照、
    行車執照各1張），得手後，現金11萬5千元由庚○○、丁○○均分後已各花用費盡，前開行動電話2支、鑽石戒指1只、
    項鍊1條、信用卡2張、金融卡2張、支票11張及身分證、駕
    駛執照、行車執照、健保卡等證件則連同前開手提包及上開
    JF-9378號之自用小客車之車牌2面予以丟棄在臺中市○○○
    道與永東街口旁空地停車場。
  (十一)庚○○與巳○○於94年5月27日12時左右，在臺中市○區○○路與十甲北街口，持上開扳手共同竊取癸○○所有之車牌
    號碼OK-4552號自用小客車之車牌2面，得手後將之懸掛於庚○○父親所有之前揭自用小客車上，以作為後述搶奪犯行之
    掩人耳目工具使用，俾利逃避警方追緝。
  (十二)庚○○與巳○○旋即於94年5月27日16時35分左右，在臺中
    市○區○○街76號前，由庚○○駕駛懸掛車牌號碼為OK-455
    2號之前揭庚○○父親所有之自用小客車，前座搭載巳○○
    ，趁辛○○在路上行走不備之際，由巳○○將手伸出車窗外
    搶奪辛○○所有、掛在手臂上之香奈兒手提包1個（內有現
    金2千元、香奈兒長皮夾1個、行動電話1支、信用卡4張、金
    融卡7張及身分證、健保卡、公務人員退休證、行車執照、
    駕駛執照各1張），得手後，現金2千元由庚○○、巳○○均
    分後已各花用費盡，前開香奈兒手提包1個及長皮夾1個則分
    歸庚○○取得使用，至前開行動電話1支、信用卡4張、金融
    卡7張及身分證、健保卡、公務人員退休證、行車執照、駕
    駛執照等證件則予以丟棄。
二、嗣庚○○、丁○○、巳○○3人所涉上開案件，經警持搜索
    票前往搜索，先於94年5月27日20時左右，經警在臺中市○
    區○○路167號3樓庚○○住處查獲庚○○，並扣得其前揭搶
    奪所得之香奈兒手提包1個、香奈兒長皮夾1個（即前揭事實
    (十二)辛○○遭搶奪之物，嗣已發還辛○○），並於同日21時左
    右，在庚○○女友午○○位於臺中市○區○○路3段31巷2弄
    3號4樓住處，經警扣得行動電話1支（即犯罪事實欄(二)之壬○○遭搶奪行動電話，嗣已發還壬○○），及於同日22時30
    分左右，由庚○○帶同警方在臺中市○○街旁停車場之水泥
    桶內，經警扣得癸○○遭竊之車牌號碼OK-4552號之自用小
    客車車牌2面（即前揭事實(十一)部分，嗣已發還癸○○）；再
    於翌日即28日1時40分左右，由庚○○帶同警方在置放於臺
    中市○○路○段159號第三分局前之庚○○父親所有之前揭自
    用小客車內，經警扣得上開扳手1支；復於同日即28日8時50
    分左右，在臺中市○區○○○街108號查獲丁○○，並扣得
    行動電話1支（即前揭事實(九)之子○○遭搶奪行動電話，嗣
    已發還子○○）。又於同年6月3日20時10分左右，在巳○○
    位於臺中市○○區○○路2段339號3樓之1居處拘提查獲巳○○。
三、案經臺中市警察局第三分局報請臺灣臺中地方法院檢察署檢
    察官偵查起訴。
    理  由
一、訊據被告庚○○、上訴人即被告（下稱被告）丁○○各於警
    詢、檢察官偵查、原審法院及本院審理時，對於前揭犯罪事
    實均坦白承認，訊據被告巳○○則矢口否認有為前揭竊盜及
    搶奪等犯行，並於原審法院審理時辯稱：其先前於警詢時會
    坦承犯罪事實欄一(十二)5之搶奪犯行及嗣於原審法官羈押訊問
    時會坦承前揭犯罪事實欄一(十一)、(十二)之竊盜、搶奪等犯行，是
    因為其當時怕找不到對自己有利之證據，其於94年5月間都
    是在萌祥企業有限公司（下稱萌祥公司）上班，工作性質是
    送貨司機，依主管指派的送貨時間、地點外出送貨，其94年
    5 月27日是因為感冒生病請假在家中睡覺，其當日未至萌祥
    公司上班且白天都在家中並未出門，其女友林佩芳全天都陪
    其在家中，其與林佩芳一直到當日晚上11點才出去買飲料；
    其於94年5月5日係在萌祥公司上班，並無另為犯罪事實欄一
    (二)搶奪犯行之機會；又94年5月18日犯罪事實欄一(七)之搶奪
    犯行，亦與其無涉云云。經查：
  前揭犯罪事實，業據證人即被害人丙○○、丑○○、彭東原
    、甲○○、許雅貴、子○○、寅○○、卯○○及被告庚○○
    之女友午○○、被告丁○○之父己○○等人於警詢時分別供
    述明確（按當事人或辯護人於法院調查證據時，知被告以外
    之人於審判外之陳述不得為證據之情形，而未於言詞辯論終
    結前聲明異議者，視為同意作為證據，刑事訴訟法第159 條
    之5第2項定有明文。查本件被告等人對於上開證人即被害人
    丙○○等人上開於審判外之陳述，並未於言詞辯論終結前聲
    明異議，依刑事訴訟法第159條之5第2項之規定，視為同意
    作為證據。且本院審酌該等證人言詞陳述作成時並非在非自
    由意志之情況下所為之陳述，認其等之言詞陳述適當，依同
    條第1項之規定，自得為證據，合先敘明），被害人即證人
    辰○○、辛○○、壬○○於原審法院審理時亦分別結證綦詳
    （見原審卷第231至234頁），且有被害人子○○、辛○○、
    癸○○、子○○、壬○○、許雅貴等人領回失物所出具之贓
    物認領保管單6紙、員警工作紀錄簿1份、監視器錄影帶翻拍
    之相片7張、車牌失竊詳細資料畫面1紙，及臺中市警察局第
    三分局95年3月31日中分三偵字第0950014234號函1紙等附卷
    可憑，復有上開扳手1支扣案可資佐證。
  被告巳○○於94年5月27日確有參與前揭犯罪事實欄一(十一)、
    (十二)之竊盜、搶奪等犯行，業據被告巳○○於警詢時就其與被
    告庚○○共同為前揭犯罪事實欄一之(十二)搶奪犯行之過程，及
    嗣經檢察官起訴原審法院為羈押訊問時就其與被告庚○○共
    同為前揭犯罪事實欄一之(十一)、(十二)即竊盜、搶奪犯行之過程，
    亦均詳細供承明確（見偵查卷第177至178頁、原審卷第43至
    45頁），核與被告庚○○於原審法院審理時以證人之身分結
    證之情節相符（見原審卷第300至302頁），則被告巳○○嗣
    翻異前詞，辯稱其於94年5月27日都在家中並未出門，並未
    參與當日之竊盜、搶奪等犯行云云，自難採信。
  被告巳○○之女友即證人林佩芳於原審法院審理時雖證稱：
    「（在94年5月底左右巳○○是否有請假？）有... 還有1天
    巳○○感冒，感冒時間大概是5月26日或27日左右，我只記
    得巳○○2天都有請假。（妳印象為何如此深刻？）因為巳
    ○○有叫我幫他請假。（請假時巳○○人都在家裡，妳為何
    知道？）因為他人不舒服的時候他都在睡覺，且我都整天都
    在那邊。... （那天巳○○在家裡作何事？）睡覺，從26日
    那天晚上睡到27日晚上7點起來一下，到晚上10點跟我出去
    買飲料。... （這陣子妳有沒有跟巳○○面會〈即指被告巳
    ○○因本案羈押後在看守所之面會〉過？）有... 從收押開
    始我有跟他（巳○○）面會過5次以上。... （關於今日開
    庭作證的事項妳在面會時有沒有跟巳○○談？）沒有。...
    （那天〈94年5月27日〉白天巳○○有沒有單獨外出？）沒
    有，因為我都待在家裡，巳○○都在睡覺。（巳○○有沒有
    使用手機？）有，行動電話號碼為0000000000號。（5月27
    日那天有沒有人打電話給他〈巳○○〉？）他都在睡覺，我
    沒有看到他在講電話。（除了去兩隻魚購買飲料外，是否能
    確定那天巳○○都沒有外出？）我那天都在家裡，我沒有看
    到巳○○有講電話或出去。我確定巳○○那天有在家裡。」
    等語（見原審卷218至224頁）。惟查：
  1.由證人林佩芳於原審法院審理時證稱：「（5月26日發生何
    事？）太久了記不起來。... （5月28日發生何事？）不知
    道。現在也想不起來。」等語（見原審卷223、224頁），可
    知證人林佩芳一方面雖就被告巳○○於94年5月27日之去向
    記憶清晰，甚且能詳細描述當日之生活細節，惟其另方面對
    於94年5月27日前後均僅1日之生活細節，卻又無法描述亦無
    從記憶，尤其是在證人林佩芳前揭證稱：被告巳○○於94年
    5月26日亦是感冒請假在家之情形下，竟對於被告巳○○當
    日之生活細節記不起來，顯與常情相違。則證人林佩芳前揭
    關於被告巳○○於94年5月27日去向之證言，自難採信。
  2.被告巳○○於94年6月3日20時10分左右，因本案為警拘提查
    獲後，旋即自同年月4日起羈押迄今等情（包括原審於檢察
    官偵查中裁定准予檢察官羈押之聲請及檢察官起訴後原審裁
    定羈押二者），此觀卷附拘票、拘提報告書及押票即明。且
    被告巳○○因本案羈押期間，證人林佩芳至看守所面會被告
    巳○○時，其等2人下列之會談內容，有臺灣臺中看守所94
    年9月5日中所坤戒字第0940004602號函（併附被告巳○○羈
    押後與林佩芳、未○○之接見紀錄影本及錄音光碟）附卷可
    按，且經原審勘驗前開錄音光碟屬實，有勘驗筆錄在卷足憑
    （見原審卷第332頁以下），進一步說明如次：
    (1)94年6月15日之會談內容：... 「盧（即被告巳○○，下
      同）：我說1天好像在睡覺，1天好像在上班嘛！2天啊，
      5月5號和5月27號。」、「林（即證人林佩芳）：反正先
      看那個打卡鐘嘛！」、「盧：打卡鐘我跟你說那個不重要
      。」、「林：我知道，席偉講的時候，問的時候嘛！我知
      道你意思啊。」、「盧：5月5號我已經在公司上班，5月
      27 號我就是在睡覺。」、「林：嗯，我知道，我記得有1
      天你在家裡睡覺，媽媽知道啊。」、「盧：5月5號我已經
      在公司上班，5月27號我就是在家睡覺。」、「林：我知
      道啊」等語（見原審卷第333頁勘驗筆錄）。
    (2)94年6月24日之會談內容：... 「盧：那個27號呢？」、
      「林：27號我阿，然後我要聯絡那天去我們家那個朋友。
      」、「盧：27號不用了。」、「林：為什麼？怎樣了？為
      什麼？為什麼？為什麼？為什麼？」、「盧：不是啊，好
      啦！都有我的那個... 」、「林：可是那又不一定是，剛
      好那天你有碰到而已啊，那又不能代表什麼。」、「盧：
      5號就好了啦！芳芳、芳芳，對不起啦！」、「林：那天
      你沒事為什麼不去上班？」、「盧：在家裡睡覺啊。」、
      「林：你在家裡睡覺我知道啊，那天叫你去上班為什麼不
      去上班？去上班就沒事了啊你為什麼跟我說你有去？」、
      「盧：我有上班啊。」、「林：27號耶，在家睡覺那天耶
      ！」、「盧：我有去上班啊。」等語（見原審卷第336 頁
      勘驗筆錄）。
    (3)由上述被告巳○○與證人林佩芳之會談內容，足見證人林
      佩芳前揭證稱：其於原審審理時作證之事項（即被告巳○○94年5月27日之去向、生活情形），其在看守所與被告
      巳○○面會時並沒有談及等語，顯屬虛偽。再參諸上述94
      年6月15日之會談內容，可知證人林佩芳係於被告巳○○
      屢次之誘導下，始為附和答稱被告巳○○94年5月27日是
      在睡覺；而由94年6月24日之會談內容，亦足見被告巳○○與證人林佩芳間，對於被告巳○○於94年5月27日究係
      上班或在家睡覺乙節，仍存有岐見。則證人林佩芳前揭有
      利於被告之證言，顯不可採。
  3.此外，被告巳○○之行動電話門號為0000000000號，為被告
    巳○○自承在卷，並據被告即證人庚○○於原審法院審理時
    結證明確（見原審卷第302頁）。再綜參證人庚○○於原審
    法院審理時證稱：其94年5月27日，為前揭犯罪事實欄一之
    (十一)、(十二)犯行前，其與被告巳○○間先電話聯絡後，約於當日
    早上10點多碰面，當日其與被告巳○○到處開車找車牌行竊
    ，且都在行搶的地點即仁義街附近繞，找下手的對象；其94
    年5月27日是以家裡的 (04）00000000號電話與被告巳○○
    聯絡等語（見原審卷第301、302頁），核與被告巳○○於警
    詢時供承：其於94年5月27日早上有與被告庚○○與其電話
    約在外見面等情相符（見偵查卷第177頁）。且觀諸卷附上
    開電話之通聯紀錄，被告巳○○之0000000000號與被告庚○○之 (04）00000000號之電話間，先後於94年5月27日上午
    10時27分、10時35分左右，確有2次通話紀錄。依此足認被
    告即證人庚○○前揭不利於被告巳○○之證述，確與事實相
    符，堪予憑採。而證人林佩芳前揭證稱：其於94年5月27日
    都與被告巳○○在家裡，其沒有看到巳○○有講電話或出去
    云云，顯與事實不符。
  4.綜上所述，證人林佩芳於原審法院審理時，就關於被告巳○○於94年5月27日案發時不在場之證言（即被告巳○○當日
    白天均在家中、並無外出），顯係為迴護被告巳○○之詞，
    自無可採。
  被告巳○○之母親即證人未○○於原審法院審理時雖證稱：
    被告巳○○大概是94年5月25日以後有請假；是請2天假；被
    告巳○○第1天請假時，其下午4、5點下班時有看到被告巳
    ○○在床上云云（見原審卷第227頁），惟證人未○○於原
    審審理時同時明確結證：被告巳○○請假的時間其不能確定
    ；其上班時，其不知道被告巳○○是否都在家裡；其說下午
    4 、5點下班時有看到被告巳○○在床上，是被告巳○○第1
    天請假的事；其不記得被告巳○○第2天請假發生何事等語
    （見原審卷第227、228頁）。則證人未○○既無法確定被告
    巳○○究係何日請假、證人未○○上班時被告巳○○究有無
    在家中，乃至證人未○○於下午4、5點下班時有看到被告巳
    ○○在床上乙節，究係指何日而言，已難依此逕為有利被告
    巳○○之認定。再佐以證人未○○於94年7月1日至看守所面
    會被告巳○○時之會談內容，證人未○○係先向被告巳○○
    質問94年5月27日跟誰在一起等語後，被告巳○○始答稱：
    其27 日在睡覺耶，其連續睡2天耶等語，有原審前揭勘驗筆
    錄附卷可按（見原審卷第338頁勘驗筆錄），益見證人未○○對於94年5月27日被告巳○○之去向為何，顯無所悉，甚
    為明灼，其證詞無從採為有利被告巳○○認定之證據。
  另被告巳○○於94年5月5日確有參與前揭犯罪事實欄一(二)之
    搶奪犯行部分，亦據被告即證人庚○○於原審法院審理時結
    證明確（見原審卷第295至297頁），又衡諸被告庚○○均係
    分別與被告丁○○、巳○○中之1人，駕駛當日竊得之自用
    小客車共同為前揭搶奪犯行，或以當日竊得之車牌懸掛於被
    告庚○○父親之前揭自用小客車上，再駕駛被告庚○○父親
    之前揭自用小客車上共同為前揭搶奪犯行，亦即本案之犯罪
    模式，均係當日為竊盜行為後，旋即於當日即為搶奪犯行等
    情，業據被告庚○○於原審審理時結證甚詳（見原審卷第29
    2頁），核與被告丁○○供承內容相符。再參以被告庚○○
    就本案竊盜、搶奪合計12件之犯行均已坦白承認，且其於原
    審審理時業以證人身分詳細敘明各次犯行經過等情以觀，衡
    情被告庚○○實無故為構陷誣指或匿飾迴護被告丁○○、巳
    ○○2人之其中1人，究有無參與前揭竊盜或搶奪犯行之必要
    及動機存在。益見證人庚○○前揭不利被告巳○○之證言，
    確與事實相符，至堪憑採。
  被告巳○○雖辯稱：其於94年5月5日係在萌祥公司上班，並
    無另為前揭即犯罪事實欄一之(二)即搶奪犯行之機會，並舉萌
    祥公司差勤表為證。惟觀諸卷附萌祥公司差勤表，僅記載被
    告巳○○於94年5月5日6時58分、19時43分有上班、下班之
    紀錄（見原審卷第328、359頁），且被告巳○○於原審法院
    審理時自陳：其在萌祥公司工作性質是送鞋的送貨司機，依
    主管指派的送貨時間、地點外出送貨，上班當中有休息時間
    ，但是休息時間不固定要看工作量，不管如何休息下午4點
    要回公司打卡，其他時間均在大街小巷送鞋或休息，也可以
    回家休息，並沒有強制要在公司休息，只要公司聯絡到其就
    可以等語（見原審卷第213頁）。從而，縱認被告巳○○於
    94年5月5日當日曾有至公司打卡之情事，惟被告巳○○之工
    作性質既在外送貨，上班期間之休息時間、地點亦不限於在
    公司內，顯見被告確有在外為前揭搶奪犯行之機會，甚且公
    司既規定每日最晚既須於16時回公司打卡，惟被告巳○○當
    日下班竟遲至19時43分始為下班之打卡，由此益見被告巳○○於94年5月5日15時40分左右，確有為搶奪犯行之機會。再
    者，被告巳○○僅空言陳稱：其送貨時都是2人為1組送貨，
    惟未提出任何證據資以證明，己難採信，且縱認被告巳○○
    係2人1組送貨屬實，惟被告巳○○送貨後之休息期間，既不
    限於在公司內休息，甚且可自行返家休息，亦足認被告巳○○於送貨後之休息時間，確有為前揭搶奪犯行之機會，是被
    告巳○○於本院審理中，雖請求本院傳喚與其同班一起工作
    綽號「阿雄」之同事到庭作證，依上說明，其證詞顯無從為
    有利被告巳○○之認定，本院認無加以調查之必要，被告巳
    ○○前開所辯，無從採信。
  另被告丁○○於檢察官聲請羈押、法官為羈押訊問時，雖否
    認前揭犯罪事實欄一(七)在高院路之搶奪犯行係其所為，被告
    庚○○亦稱該件係其與巳○○所為云云（見原審94年度聲羈
    字第643號卷第5、8頁），惟被告丁○○於經檢察官起訴原
    審法院為羈押訊問時，就檢察官所起訴之犯罪事實表示認罪
    之意旨（見原審卷第39、40頁），且被害人戊○○於本院審
    理時，業已明確指認下手搶奪伊財物之人即為被告丁○○，
    故本院認前揭犯罪事實欄一(七)之搶奪犯行，係被告庚○○與
    丁○○所為。又證人林博祥於原審法院審理時，亦證稱其不
    知被告在94年5月17、18日有無去上班等語（見原審卷第214
    頁），其證詞亦無從採為有利被告丁○○認定之證據。
  綜上所述，本院認被告丁○○、巳○○前揭所辯，均不足採
    。本案事證已明，被告3人前揭竊盜、搶奪等犯行，均堪認
    定，應依法論科。
二、按刑法第321條第1項第3款之攜帶兇器竊盜罪，係以行為人
    攜帶兇器竊盜為其加重條件，此所謂兇器，其種類並無限制
    ，凡客觀上足對人之生命、身體、安全構成威脅，具有危險
    性之兇器均屬之，且祇須行竊時攜帶此種具有危險性之兇器
    為已足，並不以攜帶之初有行兇之意圖為必要。查被告庚○○自己【即犯罪事實欄一之(六)】或各與被告丁○○【即犯罪
    事實欄一之(三)、(八)】、巳○○【即犯罪事實欄一之(十一)】均係
    持扣案之上開扳手1支用以為前揭竊盜犯行，有如前述，且
    上開扳手係長約14公分、最大寬度約3公分、屬鐵製材質之
    開口扳手，業據被告庚○○於原審法院審理時供明在卷（見
    原審卷第297頁），並經原審當庭勘驗屬實（見原審卷第348
    頁），自堪認倘持上開扳手用以施暴、脅迫、抵抗，在客觀
    上顯均對人之生命、身體、安全構成威脅，係具有危險性之
    兇器無訛。是核被告庚○○所為，係犯刑法第320條第1項之
    普通竊盜罪【即犯罪事實欄一之(一)犯行】、刑法第321 條第
    1項第3款之攜帶兇器竊盜罪【即犯罪事實欄一之(三)、(六)、(八)
    、(十一)部分】、刑法第325條第1項之搶奪罪【即犯罪事實欄一
    之(二)、(四)、(七)、(九)、(十)、(十二)】、刑法第325條第1項、第3項
    之搶奪未遂罪【即犯罪事實欄一之(五)部分】；被告丁○○所
    為，係犯刑法第321條第1項第3款之攜帶兇器竊盜罪【即犯
    罪事實欄一之(三)、(八)部分】、刑法第325條第1項之搶奪罪【
    即犯罪事實欄一之(四)、(七)、(九)、(十)】、刑法第325條第1項、
    第3項之搶奪未遂罪【即犯罪事實欄一之(五)部分】；被告巳
    ○○所為，係犯刑法第321條第1項第3款之攜帶兇器竊盜罪
    【即犯罪事實欄一之(十一)部分】、刑法第325條第1項之搶奪罪
    【即犯罪事實欄一之(二)、(十二)部分】。公訴意旨認為前揭犯罪
    事實欄一之(三)、(六)、(八)之竊盜犯行部分，係犯刑法第320條
    第1項之普通竊盜罪，尚有未洽，惟起訴之基本事實相同，
    本院自應予審理，並依法變更其起訴法條。被告庚○○、丁○○2人就犯罪事實欄一之(三)、(八)之加重竊盜犯行、犯罪事
    實欄一之(四)、(五)、(七)、(九)、(十)之搶奪犯行間；被告庚○○、
    巳○○2人就犯罪事實欄一之(十一)之加重竊盜犯行、犯罪事實
    欄一之(二)、(十二)之搶奪犯行間，均各有犯意聯絡及行為分擔，
    為共同正犯。被告庚○○、丁○○於事實欄一(十)所為，同時
    搶奪寅○○、張鈞閩之財物，為想像競合犯，應從一重處斷
    。被告庚○○、丁○○前揭多次竊盜犯行，均時間緊接，手
    法相同，觸犯構成要件相同之罪名，顯均各基於概括犯意反
    覆為之，應依連續犯之規定，各論以犯罪態樣較重之刑法第
    321條第1項第3款之攜帶兇器加重竊盜罪，並均加重其刑；
    被告3人前揭各多次搶奪犯行，亦均各時間緊接，手法相同
    ，觸犯構成要件相同之罪名，顯均各基於概括犯意反覆為之
    ，應依連續犯之規定，論以1罪（其中被告庚○○、丁○○
    就犯罪事實欄一之(五)即搶奪犯行部分，雖屬未遂，仍應依刑
    法第56條規定，從1重論以搶奪既遂罪），並均加重其刑。
    被告3人各所犯之加重竊盜罪、搶奪罪間，均各有方法目的
    之牽連關係，依刑法第55條之規定，應從1重即依犯罪態樣
    為重之連續搶奪罪處斷。又被告庚○○前於88年間，因竊盜
    案件，經臺灣臺中地方法院以88年度易字第2811號判處有期
    徒刑1年，緩刑4年確定，又因竊盜案件，經臺灣臺中地方法
    院以88年度易字第3933號判處有期徒刑10月，經本院以89
    年度上易字第1380號上訴駁回確定，並撤銷上開緩刑之宣告
    。又於90年間，因施用第1、2級毒品案件，經臺灣臺中地方
    法院以90年度訴字第887號各判處有期徒刑10月、6月，並定
    應執行刑為有期徒刑1年2月確定，上開案件接續執行，於93
    年3月16日經縮短刑期假釋出獄，於93年9月15日保護管束期
    滿，未經撤銷假釋視為執行完畢，有臺灣臺中地方法院檢察
    署刑案資料查註紀錄表、臺灣高等法院被告前案紀錄表各1
    份在卷可憑，其於有期徒刑執行完畢後5年以內再犯本案有
    期徒刑以上之罪，為累犯，應依刑法第47條之規定遞加重其
    刑。
三、原審以本案被告庚○○、丁○○、巳○○均罪證明確，予以
    論罪科刑，固非無見，惟查：按被告以外之人於審判外之
    言詞或書面陳述，除法律有規定者外，不得作為證據，刑事
    訴訟法第159條第1項定有明文。而所謂法律有規定者，即包
    括同法第159條之1至159條之5所規定傳聞證據具有證據能力
    之例外情形。故如欲採被告以外之人於審判外之言詞，即如
    警詢或檢察官偵查中之言詞為證據時，必須符合法律所規定
    之例外情形，方得認其審判外之陳述有證據能力，並須於判
    決中具體說明其符合傳聞證據例外可信之情況及心證理由，
    否則即有違證據法則及判決不備理由之違法。原判決採取證
    人丙○○、丑○○、戊○○、許雅貴、子○○、寅○○、午
    ○○等人於警詢時之供述為論處被告等人犯罪之依據，並未
    於理由欄內敘明其符合傳聞證據例外可信之情況及心證理由
    ，自有違證據法則及判決不備理由之違法。原判決漏未審
    酌被害人戊○○之指證，誤認於犯罪事實欄一之(七)與被告庚○○共犯搶奪犯行者係被告巳○○而非被告丁○○，亦有未
    當。檢察官依據告訴人戊○○、寅○○之請求提起上訴，認
    原審量刑過輕，被告巳○○上訴意旨仍執前詞否認有搶奪等
    犯行，被告丁○○以原審量刑過重為由提起上訴，雖均無可
    取，然原判決既有上開可議之處，自屬無可維持，應由本院
    將原判決予以撤銷改判。爰審酌被告庚○○前已有竊盜之不
    良前科素行，且被告丁○○、巳○○前均因懲治盜匪條例案
    件，經臺灣臺中地方法院以89年度訴字第2539號判決各判處
    有期徒刑5年2月、5年，不服上訴後，均經本院以90年度上
    訴字第249號判決上訴駁回確定，均於90年7月19日入監執行
    後，被告丁○○於93年11月17日因縮短刑期假釋出監，本案
    案發時仍在假釋期間（於本件不構成累犯），被告巳○○則
    另因搶奪罪，經臺灣臺中地方法院以90年度訴字第645號判
    決判處有期徒刑8月確定，上開2罪並定應執行刑有期徒刑5
    年7月確定，於93年7月1日縮短刑期假釋出監，現仍在假釋
    期間（於本件不構成累犯），此有臺灣高等法院被告前案紀
    錄表等在卷可憑，堪認被告3人素行不佳，且被告3人均年輕
    力盛、咸值青壯，不思以正當方法賺取財物，竟因缺錢花用
    即連續搶奪他人財物，其以攜帶兇器竊盜他人車牌作為搶奪
    犯行之掩人耳目工具使用、俾利逃避警方追緝之方法，甚且
    以飛車搶奪路人財物之手段，除對被害人生命、身體造成之
    危險性甚高外，並使被害人心裡蒙受恐懼陰影，影響社會秩
    序甚鉅，且犯罪動機至非良善，再惟兼衡酌：被告庚○○犯
    後坦承全部犯行、態度尚稱良好；被告巳○○犯後除仍飾詞
    卸責、全然未見悔意外，甚且於本案羈押期間中誘導其女友
    林佩芳作證方向後，再聲請傳喚林佩芳為證人於本案為虛偽
    之證述，顯見其犯後態度亦甚不佳等一切情狀，各量處如主
    文第2至4項所示之刑。末按共同正犯因相互間利用他人之行
    為，以遂行其犯意之實現，本於責任共同之原則，有關沒收
    部分，對於共犯間供犯罪所用之物，自均應為沒收之諭知（
    最高法院89年度臺上字第6946號判決意旨參照），扣案之上
    開扳手1支，為被告庚○○所有，且供被告庚○○分別與被
    告丁○○或巳○○共同為前揭加重竊盜犯行所用之物，自應
    依刑法第38條第1項第2款之規定予以宣告沒收。
四、公訴意旨另以：(一)被告巳○○於94年4月28日8時左右，在臺
    中市○區○○○街水溝旁，與被告庚○○共同竊取辰○○所
    有之車號EU-1427號自用小客車1部，作為犯案工具使用；(二)
    被告丁○○於94年5月17日13時左右，在臺中市○區○○路
    靠近臺中地方法院附近之路邊，與被告庚○○共同竊取不詳
    人所有之自用小客車上之不詳車牌號碼前後車牌各1面，懸
    掛於庚○○父親所有之車號6L-5218號自用小客車上，作為
    犯案工具使用，以逃避警方追緝。因認被告巳○○、丁○○
    均涉犯刑法第320條第1項之竊盜罪嫌等語。惟查：
  平日由辰○○管領使用之車牌號碼EU-1427號自用小客車，
    係於94年4月28日8時左右，在臺中市○區○○○街水溝旁遭
    不詳之人竊取，且因被害人辰○○於當日早上8點多上班時
    ，前開自用小客車即已遭竊，辰○○無法指認竊車之人等情
    ，業據被害人即證人辰○○於原審法院審理結證明確（見原
    審卷第233頁），已無從遽認被告巳○○即係竊取前開自用
    小客車之人。而證人即被告庚○○於原審法院審理時，亦證
    稱該件竊盜行為係其1人所為等語明確（見原審卷第295頁）
    。
  被告丁○○為警查獲後於警詢時，雖曾供稱其在94年5月17
    日有與被告庚○○竊車牌等語，惟其嗣即否認有此部分之竊
    盜犯行，而證人即被告庚○○於原審法院審理時，亦證稱該
    件竊盜行為係其1人所為等語明確（見原審卷第294頁）。
  參酌被告庚○○就本案竊盜、搶奪合計12件犯行均已坦白承
    認，且其於原審審理時復以證人身分詳細敘明各次犯行經過
    等情以觀，被告庚○○實無故為構陷誣指或匿飾迴護被告丁○○、巳○○2人之其中1人，究有無參與前揭竊盜犯行之必
    要及動機存在。從而，自難認被告巳○○、丁○○確有參與
    前揭公訴意旨所指之竊盜犯行。
  此外，本案復查無其他積極證據，足證被告巳○○、丁○○
    有前揭竊盜之犯行，本應就此部分各為無罪之諭知，惟公訴
    人認被告巳○○、丁○○此部分犯行分別與前揭起訴成罪之
    竊盜犯行間，分別有連續犯之裁判上1罪關係，本於審判不
    可分原則，爰不另為無罪之諭知，併予敘明。
據上論斷，應依刑事訴訟法第369條第1項前段、第364條、第299
條第1項前段、第300條，刑法第28條、第56條、第321條第1項第
3款、第325條第1項、第55條、第47條、第38條第1項第2款，判
決如主文。
本案經檢察官乙○○到庭執行職務。
中    華    民    國    95    年    6     月    1     日
               刑事第十一庭  審判長法  官  黃  梅  月
                                   法  官  黃  日  隆
                                   法  官  林  宜  民
上列正本證明與原本無異。
如不服本判決應於收受送達後十日內向本院提出上訴書狀，其未
敘述上訴之理由者並得於提起上訴後十日內向本院補提理由書（
均須按他造當事人之人數附繕本）。
                                   書記官  林  桂  鳳
中    華    民    國    95    年    6     月    2     日
                                                      Ｆ


司法院資訊處製作；財團法人民間司法改革基金會備份。
